臺灣臺南地方法院民事裁定
                                  　110年度新訴聲字第2號
聲  請  人  遠東國際商業銀行股份有限公司


法定代理人  侯金英  
代  理  人  林芷伃  

相  對  人  吳福進  

            莊定陸  

上列當事人間請求塗銷抵押權登記事件（本院110年度新簡字第2
75號），聲請人聲請發給起訴證明，本院裁定如下：
    主  文
聲請人以新臺幣壹拾貳萬零捌佰參拾參元為相對人莊定陸供擔保
後，許可就相對人吳福進名下坐落臺南市○○區○○段000000地號之
土地為訴訟繫屬之登記。
    理  由
一、按訴訟標的基於物權關係，且其權利或標的物之取得、設定
    、喪失或變更，依法應登記者，於事實審言詞辯論終結前，
    原告得聲請受訴法院以裁定許可為訴訟繫屬事實之登記，民
    事訴訟法第254條第5項定有明文。本條項之立法，旨在防免
    因當事人恆定原則，受讓訴訟標的法律關係之第三人受判決
    效力所及致生不利，暨減少實體法上因信賴登記而產生紛爭
    ，乃以公示制度揭示訴訟繫屬之事實，使欲受讓該權利或標
    的物之第三人有知悉訴訟繫屬機會，據為判斷是否受讓，以
    維法秩序之安定。惟為避免過度影響被告及第三人權益，暨
    維訴訟繫屬登記制度、保全程序之分野，限於繫屬中之訴訟
    以物權關係為訴訟標的，且其權利或標的物之取得、設定、
    喪失或變更，依法應登記者，始在適用之列。又本條之登記
    ，並無禁止或限制被告處分登記標的之效力，法院應斟酌個
    案情節，妥適酌定是否命供擔保及擔保金額。
二、聲請人聲請意旨略以：緣聲請人於民國110年2月26日向法院
    起訴確認相對人莊定陸於87年10月29日就相對人吳福進名下
    坐落臺南市○○區○○段000000地號之土地(權利範圍3分之1，
    下稱系爭土地)，設定登記500,000元之抵押權不存在事件，
    爰依民事訴訟法第254條第5項之規定聲請核發訴訟繫屬證明
    ，為免相對人吳福進於訴訟進行中處分轉讓所有權予不知情
    第三人或為其他處分行為，不利聲請人辦理後續相關事宜，
    爰依民事訴訟法之規定聲請發給繫屬證明書等語。
三、查聲請人主張相對人間就系爭土地設定抵押權，經其提起確
    認抵押權不存在事件等情，業據本院依職權調閱前揭民事事
    件全卷後查閱無誤。故聲請人主張本案訴訟之訴訟標的係基
    於物權關係，且其權利或標的物之得喪變更依法應登記，應
    可採認。
四、惟聲請人對相對人間之請求權尚未經終局判決，本院認聲請
    人就本案主張釋明尚有未足，爰依首揭規定，本院認應命聲
    請人供擔保後，方得許可其聲請為訴訟繫屬事實之登記。又
    法院定擔保金額而為許可訴訟繫屬事實登記之裁定者，該項
    擔保係備供相對人因不當登記所受損害之賠償，其數額應視
    個案情節，依標的物受登記後，相對人難以利用或處分該標
    的物所受之損害為衡量之標準，且不得逾越同類事件中法官
    於假扣押、假處分時酌定之擔保金額。是以，本件衡酌相對
    人莊定陸因許可發給起訴證明，供聲請人辦理訴訟繫屬事實
    之登記，致不能行使系爭抵押權，可能遭受之損害，應係在
    本案審理期間，無法行使系爭抵押權所受相當於利息之損失
    。經審酌本案抵押權設定額為500,000元，依據司法院頒布
    之各級法院辦案期限實施要點所定民事簡易程序辦案期限第
    一審為10個月、第二審為2年計算，上開請求確認抵押權不
    存在事件之審理期間可推定為2年10月，此亦為相對人莊定
    陸就系爭抵押權可能無法行使之期間，則相對人莊定陸此段
    期間所受之損失，可以其無法將系爭抵押權行使所損失價款
    之法定利息為計算。是以，相對人莊定陸因本件登記所可能
    造成之損害約為120,833元【計算式：500,000元×5%×2＋500,
    000元×5%×10/12＝120,833元（元以下4捨5入）】，爰依此裁
    定聲請人應為相對人莊定陸提供同額擔保金額。
四、依民事訴訟法第254條第5項、第7項，裁定如主文。
中　　華　　民　　國　 110　年　　 7 　　月　　 8 　　日
                       民事庭  法  官　曾仁勇
以上正本係照原本作成。
如不服本裁定應於送達後10日內向本院提出抗告狀，並繳納抗告
費新臺幣1,000元。
中　　華　　民　　國　 110　　年　　7 　　月　　8 　　日
                               書記官　吳佩芬